臺灣高等法院刑事判決　　　　　　　 95年度交上訴字第191號
上　訴　人
即　被　告　甲○○
上列上訴人因公共危險案件，不服臺灣板橋地方法院95年度交訴
字第 107號，中華民國95年10月27日第一審判決（起訴案號：臺
灣板橋地方法院檢察署95年度偵續字第 293號），提起上訴，本
院判決如下：
    主  文
上訴駁回。
    事  實
一、甲○○前於民國（下同）88年間因違反毒品危害防制條例案
    件，經本院89年度上訴字第3090號判決判處有期徒刑10月確
    定，嗣於90年10月12日縮刑期滿執行完畢（再犯本罪構成累
    犯），詎仍不知悔改，於94年12月16日 6時55分許，身為從
    事駕駛業務之計程車司機，駕駛車牌號碼為086-MY號之營業
    小客車，沿臺北縣土城市○○路往三峽方向行駛，行經臺北
    縣土城市○○路○段226號前，因疏於注意，不慎撞及前方同
    向行駛由乙○○所騎乘之車號為 FCI-476號之重機車，致乙
    ○○人車倒地，並受有頭部外傷、肩胛骨、左手骨折等傷害
    （過失傷害部分業據乙○○撤回告訴而未起訴）。詎甲○○
    明知肇事，竟未下車查看，即駕車逃離現場；幸經路人協助
    將乙○○送醫，並記下肇事車輛車號報警，警方循線查知肇
    事者為甲○○，而查獲上情。
二、案經臺北縣政府警察局土城分局報請臺灣板橋地方法院檢察
    署檢察官偵查起訴。原審於準備程序進行中，被告就被訴事
    實為有罪之陳述，經告知簡式審判程序之旨，並聽取公訴人
    、被告之意見後，由原審合議庭裁定由受命法官獨任進行簡
    式審判程序。
    理  由
一、訊據上訴人即被告甲○○對於上揭事實均坦承不諱，核與證
    人即被害人乙○○於警詢及偵查中指訴之情節相符，並有道
    路交通事故現場草圖、道路交通事故現場圖、道路交通事故
    調查報告表、道路交通事故肇事人自首情形紀錄表各 1份、
    現場及車損等照片20幀、及臺灣省臺北縣區車輛行車事故鑑
    定委員會北縣鑑字第950351號鑑定意見書 1份附卷可按（見
    95年度偵字第6597號卷第7-10、19-29頁、95年度偵續字第2
    93號），自堪認被告前開自白與事實相符，本件事證明確，
    被告犯行堪予認定。
二、核被告甲○○所為，係犯刑法第185條之4之肇事逃逸罪。又
    查被告行為後，刑法第47條有關累犯之規定，已於94年2月2
    日修正公布，於95年7月1日起施行，修正前刑法第47條規定
    ：「受有期徒刑之執行完畢，或受無期徒刑或有期徒刑一部
    之執行而赦免後，5 年以內再犯有期徒刑以上之罪者，為累
    犯，加重本刑至2分之1」；而修正後刑法第47條規定：「受
    徒刑之執行完畢，或一部之執行而赦免，5 年以內故意再犯
    有期徒刑以上之罪者，為累犯，加重本刑至2分之1」、「第
    98條第 2項關於因強制工作而免其刑之執行者，於受強制工
    作處分之執行完畢或一部之執行而免除後，5 年以內故意再
    犯有期徒刑以上之罪者，以累犯論」；查被告有如事實欄所
    示之論罪科刑執行前科，有本院被告前案紀錄表一份在卷可
    稽，是被告係於有期徒刑執行完畢後，5年內再故意犯本件
    有期徒刑以上之罪，不論依修正前或修正後刑法之規定，均
    構成累犯，修正後累犯之規定對被告並未較為有利，依新刑
    法第2條第1項前段規定，自應適用被告行為時之法律，即修
    正前刑法第47條規定論以累犯並加重其刑。
三、原審以被告犯罪事證明確，適用刑法第 2條第1項、第185條
    之4 ，修正前刑法第47條等規定，並審酌被告甲○○身為職
    業駕駛人，本應較常人更注意交通安全，亦應深知駕駛人若
    不慎肇事撞傷他人，有及時救護傷者之義務，以免受害者傷
    勢加鉅，危及生命、身體之健康，詎被告捨此不為，於駕車
    肇事致被害人乙○○受傷後，為脫免責任，旋即駕車逃逸，
    未予救助，其犯罪之動機、目的、手段均非可取，而其於為
    警查獲後，先於95年4月4日與告訴人達成調解成立，表明願
    分期賠償乙○○共計新台幣（下同）25萬元，此有臺北縣土
    城市調解委員會調解書一份附卷可按（見95年度偵續字第29
    3 號卷第12頁），惟告訴人乙○○撤回對被告之傷害告訴後
    ，被告迄今僅賠償告訴人 2千元，即拒不付款，且被告於原
    審審理中曾二次表明因經濟困難，希望告訴人可以寬限付款
    期間，其確有誠意要賠，願先行賠償告訴人 1萬元云云，惟
    均未遵期履行，毫無誠信可言，犯後態度顯屬不佳等一切情
    狀，量處被告有期徒刑 9月。經核其認事用法，俱無違誤，
    量刑亦屬適當，被告上訴意旨再執其經濟困難，非拒不付款
    ，請求從輕量刑，惟此與告訴人於原審審理時指稱：「我與
    被告已經調解成立，被告說他已經不起訴了（按指傷害部分
    ），所以就不肯賠我錢，然後說我什麼都沒有，你去告沒有
    關係」、「‧‧‧我沒有要逼被告的意思，但被告都騙我，
    我給被告三個月的時間，我也讓被告有時間籌錢，但被告收
    到不起訴處分書之後，就沒有誠意要還錢，逃避責任」等語
    （見原審卷第17頁、第28頁），乃惡意拖欠、拒不付款等情
    不符，且被告迄未舉出償還或已與告訴人聯繫取得諒解之相
    關事證，故認其上訴為無理由，應予駁回。
據上論斷，應依刑事訴訟法第368條，判決如主文。
本案經檢察官王壬貴到庭執行職務。
中　　華　　民　　國　　96　　年　 　2　　月　　13  　日
　　　　　　　　　刑事第一庭審判長法　官  蔡  長  溪
　　　　　　　　　　　　　　　    法　官  林  俊  益
　　　　　　　 　 　　　　　　　　法　官  陳  春  秋
以上正本證明與原本無異。
如不服本判決，應於收受送達後十日內向本院提出上訴書狀，其
未敘述上訴之理由者並得於提起上訴後十日內向本院補提理由書
（均須按他造當事人之人數附繕本）。
                                  書記官  李  家  敏
中　　華　　民　　國　　96　　年　　2 　　月　　14　　日
附錄：本案論罪科刑法條全文
中華民國刑法第185條之4
駕駛動力交通工具肇事，致人死傷而逃逸者，處6月以上5年以下
有期徒刑。
